【裁判字號】    98,訴,2072
【裁判日期】    990114
【裁判案由】    勞保
【裁判全文】
臺北高等行政法院判決
                                  98年度訴字第2072號
                                  98年12月31日辯論終結
原      告  甲○○
被      告  勞工保險局
代  表  人  乙○○（總經理）住.
訴訟代理人  丁○○
            丙○○
上列當事人間勞保事件，原告不服行政院勞工委員會中華民國98
年8 月12日勞訴字第0980016014號訴願決定，提起行政訴訟，本
院判決如下：
    主  文
原告之訴駁回。
訴訟費用由原告負擔。
    事實及理由
一、程序事項：
    本件原告經合法通知，無正當理由未於言詞辯論期日到場，
    查無行政訴訟法第218 條準用民事訴訟法第386 條所列各款
    情事，爰依行政訴訟法第218 條準用民事訴訟法第385 條第
    1項前段之規定，准被告聲請，由其一造辯論而為判決。
二、事實概要：
    緣原告於民國（下同）93年1 月29日退職，由台北市電氣裝
    置業職業工會為其申請老年給付，並於93年2 月11日經被告
    核付在案。嗣原告於98年1 月23日申請補發65歲以後年資差
    額核給老年年金給付，經被告審查，以原告93年1 月29日退
    職時已年滿82歲，其自68年1 月25日斷續加保至70年5 月17
    日滿60歲之加保年資有2 年103 日，依98年1 月1 日修正施
    行前之勞工保險條例（下稱勞保條例）第61條規定，逾60歲
    以後之保險年資最多以5 年計，合併60歲以前之保險年資共
    為7 年又103 日，復依同條例第59條規定，按其退職當月起
    前3 年之平均月投保薪資新台幣（下同）19,200元，核發7
    個月老年給付計134,400 元在案，原告此次申請不符合勞保
    條例第61條及第22條規定，以98年2 月25日保給簡字第Ｚ000
    00000001號書函（下稱原處分）否准。原告不服，向勞工保
    險監理委員會（下稱監理會）申請審議，經該會於98年4 月
    24日以98保監審字第1223號審定書審定駁回後，提起訴願，
    亦遭駁回，遂向本院提起行政訴訟。
三、本件原告主張：
(一)原處分所持理由錯誤：
    被告與監理會均依據勞保條例第22條規定：「同一種保險給
    付，不得因同一事故而重複請領。」駁回。惟勞保條例第2
    條規定：「普通事故保險：分生育、傷病、失能、老年及死
    亡5 種給付。」，老年給付是5 種普通事故保險之一，普通
    事故保險如生育、傷病、失能給付均可能多次請領。原告以
    「不同年度」年資申請老年年金給付，就如「不同年度」傷
    病或生育（生第1 胎、第2 胎）均得分別請領傷病或生育給
    付。被告見解明顯錯誤，訴願決定已否定原處分所持理由。
(二)訴願決定駁回理由違法：
    訴願決定以「老年給付……核付在案…保險年資……已結算
    完結……並無其所稱……有保險年資」「領取老年給付後…
    …無勞工保險條例之適用」駁回訴願，不只未記明法律依據
    ，亦違反勞保條例第12條第3 項規定：「被保險人已領取老
    年給付者，得於本條施行後2 年內申請補發併計年資後老年
    給付之差額。」。又訴願決定機關之組織不合法，7 位審議
    委員5 位為行政院勞工委員會職員，違反訴願法第52條規定
    ：「社會公正人士、學者、專家人數不得少於二分之一」，
    且訴願會主委為被告前總經理，缺乏公正客觀立場。
(三)勞保年資是勞工最重要的資產，依法受保障：
    憲法第15條規定：「人民之生存權、工作權及財產權，應予
    保障。」相關法規亦多保護勞工年資之規定，如勞保條例第
    12條規定追溯承認長久以前的勞保年資、第58條第4 項規定
    請領老年給付不受第30條2 年時效之限制（勞保年資永久有
    效），顯示保護勞工勞保年資之立法精神。
(四)舊年資適用新法律，合法合理合情：
    原告之前的勞保年資，因換工作時不懂移轉登記，以致60歲
    前之勞保年資只有2 年；於60歲後持續參加勞保，22年期間
    貢獻勞保費，從未申請勞保給付。82歲被強制退保、60歲以
    後的22年年資，被告只採計5 年，剩餘17年年資應無疑義。
    政府機關不應既接受高齡勞工繼續參加勞保，卻又「年齡歧
    視」不採計年資。勞保條例已有文明進步的作法（老年年金
    制不再「年齡歧視」），應讓原遭不採計的年資適用新法。
    原告有勞保年資、合法申請老年年金給付，舊年資適用新法
    ，勞保條例第12條及第58條有明文規定。
(五)台北市電氣裝置業職業工會依據被告公文，以原告年歲已高
    不得續保，應辦理退保，此為過去被告對年邁勞工之一貫作
    法，於原處分、爭議審議及訴願時，被告從未質疑原告被強
    制退保，何以被告於行政訴訟時提出此說法，調閱92年底至
    93年初被告致台北市電氣裝置業職業工會公文即可證明等情
    。並聲明求為判決：
    1、撤銷訴願決定及原處分。
    2、被告對於原告未領老年給付之17年勞保年資，應核給老
       年年金給付。
四、被告則以：
(一)依98年1 月1 日修正施行前之勞保條例第59條規定被保險人
    依前條（即第58條）第1 項規定請領老年給付者，其保險年
    資合計每滿1 年按其平均月投保薪資，發給1 個月老年給付
    ，其保險年資合計超過15年者，其超過部分，每滿1 年發給
    2 個月老年給付。但最高以45個月為限，滿半年者以1 年計
    。同條例第61條規定，被保險人年逾60歲繼續工作者，其逾
    60歲以後之保險年資最多以5 年計，於退職時依第59條規定
    核給老年給付。但合併60歲以前之老年給付，最高以50個月
    為限。及同條例第22條規定，同一種保險給付，不得因同一
    事故而重複請領。
(二)原告於93年1 月29日由台北市電氣裝置業職業工會退職退保
    ，並由該單位為原告提出申請老年給付案，非原告所稱突然
    被強制退保。原告係10年5 月18日生，至93年1 月29日退職
    退保時年齡已滿82歲，原告自68年1 月25日斷續加保至70年
    5 月17日滿60歲以前之加保年資有2 年103 日，依原告申請
    老年給付時之勞保條例第61條規定，逾60歲以後之保險年資
    最多以5 年計，合併60歲以前之保險年資共有7 年又103 日
    ，所請老年給付，被告按原告退職退保當月起前3 年之平均
    月投保薪資19,200元，核發7 個月老年給付計134,400 元，
    並於93年2 月11日核付在案。原告復於98年1 月23日提出申
    請補發65歲以後年資差額核給老年年金給付，惟查原告前既
    以於93年1 月29日由台北市電氣裝置業職業工會退職退保，
    並由該單位為原告提出申請老年給付，雖依原告行為時適用
    之勞保條例第61條規定，逾60歲以後之保險年資最多以5 年
    計，並於93年2 月11日經被告核付在案，原告之保險年資已
    結算完結，並無其所稱於97年7 月17日前有保險年資，自不
    得再依勞保條例第58條第2 項請領老年給付。原告並無其所
    稱補發65歲後之保險年資差額核給老年年金給付之適用餘地
    。原告於98年1 月23日再提出老年給付，係重複申請，被告
    依勞保條例第22條規定，核定不予給付。原告既已行使老年
    給付請求權，並經被告核付在案，老年給付請求權即已消滅
    ，自不再生請求權之問題等語，資為抗辯。並聲明求為判決
    駁回原告之訴。
五、兩造不爭之事實及兩造爭點：
    如事實概要欄所述之事實，業據提出勞工保險老年年金給付
    申請書、老年給付受理編審清單、原處分為証，其形式真正
    為兩造所不爭執，堪信為真，兩造爭點厥為：
（一）原告於93年2 月11日申領勞保老年給付時，其逾60歲以後
      之保險年資（22年），是否最多以5 年計？
（二）新法施行後，原告前揭逾60歲後超過5 年之年資（17年）
      ，可否請求補發勞保年金？
六、本件應適用之法條與法理：
（一）行為時(92 年1 月9 日修訂之）勞保條例第58條規定：「
      被保險人合於左列規定之一者，得請領老年給付：1 、參
      加保險之年資合計滿1 年，年滿60歲或女性被保險人年滿
      55 歲 退職者。」
（二）行為時(92 年1 月9 日修訂之）勞保條例第61條規定：「
      被保險人年逾60歲繼續工作者，其逾60歲以後之保險年資
      最多以5 年計，於退職時依第59條規定核給老年給付。」
七、原告於93年2 月11日申領勞保老年給付時，其逾60歲以後之
    保險年資（22年），最多僅以5 年計：
    本件原告於93年1 月29日退職，由台北市電氣裝置業職業工
    會為其申請老年給付，並於93年2 月11日經被告核付在案，
    依行為時(92 年1 月9 日修訂之）勞保條例第61條規定：「
    被保險人年逾60歲繼續工作者，其逾60歲以後之保險年資最
    多以5 年計，於退職時依第59條規定核給老年給付。」，原
    告於93年2 月11日申領勞保老年給付時，其當時逾60歲以後
    之年資，自僅以5 年計算。
八、新法施行後，原告前揭逾60歲後超過5 年之年資（17年），
    不得請求補發勞保年金：
（一）按勞保年金與勞保一次給付之老年給付，均屬勞保老年給
      付，差別只在於勞保年金係類如公務員之月退俸，係逐月
      領取至死亡為止，故關於勞保老年給付之法理，於申請勞
      保年金時亦有適用。
（二）原告雖主張依勞保條例第12條第3 項規定，伊可得請求補
      發逾60歲後超過5 年之年資（17年）云云，惟查修正後之
      勞保條例第12條規定：「被保險人退保後再參加保險時，
      其原有保險年資應予併計。（第2 項）被保險人於八十八
      年十二月九日以後退職者，且於本條例六十八年二月二十
      一日修正前停保滿二年或七十七年二月五日修正前停保滿
      六年者，其停保前之保險年資應予併計。（第3 項）前項
      被保險人已領取老年給付者，得於本條施行後二年內申請
      補發併計年資後老年給付之差額。」，其第3 項所稱之「
      補發老年給付之差額」係指「停保前之保險年資應予併計
      後之年資差額」，然本件原告「於68年2 月21日前並未停
      保滿2 年」，亦未「於77年2 月5 日前停保滿6 年」，自
      無「停保滿2 年、6 年前之保險年資」可予併計。且原告
      亦未主張有前揭停保滿2 年、6 年而當時未計入之保險年
      資，其所稱之「17年年資」係「逾60歲後繼續工作之保險
      年資超過5 年之部分」，顯與勞保條例第12條第3 項規定
      無涉，自不得引用該規定為申請補償老年給付之依據。
（三）至原告所申請補發之保險年資，因依當時適用之(92 年1
      月9 日修訂）勞保條例第61條規定：「被保險人年逾60歲
      繼續工作者，其逾60歲以後之保險年資最多以5 年計」，
      該差額年資（17年）本不得計入當時之老年給付保險年資
      內，於新法修正後，亦無法律明文規定該「逾60歲以後之
      保險年資超過5 年者應全部予以併計，且可請求補發」，
      原處分否准原告就該差額補發老年年金之申請，自無違誤
      。
九、從而，原處分否准原告勞保老年年金之申請，尚無違誤，爭
    議審定及訴願決定予以維持，亦屬正確，原處分及訴願決定
    理由雖未完備，但結論並無不合，尚無撤銷之必要，原告訴
    請撤銷，及請求核給17年勞保年資老年年金，為無理由，應
    予駁回。
十、兩造其餘攻擊防禦方法均與本件判決結果不生影響，故不逐
    一論述，併此敘明。
據上論結，本件原告之訴為無理由，依行政訴訟法第218 條、第
98條第1 項前段，民事訴訟法第385 條第1 項前段，判決如主文
。
中  華    民    國    99    年    1    月       14    日
                    臺北高等行政法院第七庭
                              審判長法  官  楊莉莉
                                    法  官  林惠瑜
                                    法  官  畢乃俊
上為正本係照原本作成。
如不服本判決，應於送達後20日內，向本院提出上訴狀並表明上
訴理由，如於本判決宣示後送達前提起上訴者，應於判決送達後
20日內補提上訴理由書（須按他造人數附繕本）。
中    華    民    國    98    年    1     月    14    日
                                    書記官  簡信滇


司法院資訊處製作；財團法人民間司法改革基金會備份。
